【裁判字號】    90,上訴,59
【裁判日期】    900104
【裁判案由】    偽造文書
【裁判全文】
台灣高等法院台中分院刑事判決                        九十年度上訴字第五九號
    上  訴  人
    即  被  告  乙○○
右上訴人因偽造文書案件，不服臺灣台中地方法院八十九年訴字第二五六九號中華民
國八十九年十一月三十日第一審判決（起訴案號：臺灣台中地方法院檢察署八十九年
度偵字第一五一三一號），提起上訴，本院判決如左：
    主  文
原判決撤銷。
乙○○行使偽造私文書，足以生損害於公眾及他人，累犯，處有期徒刑參月，如易科
罰金以參佰元折算壹日。
內政部警政署國道公路警察局八十九年九月八日公警局交字第Ｚ00000000號
舉發違反道路交通管理事件通知單上「丙○○」之署押沒收。
    事  實
一、乙○○曾於民國八十五年間，因竊盜案件，經法院判處有期徒刑一年五月確定，
    ，於八十七年四月十二日執行完畢。竟不知悔改，未考領駕駛執照，於八十九年
    九月八日五時五十五分許，駕駛ＱＪ─八○○二號自小貨車，沿國道一號公路由
    南往北行駛，行經一七二公里處，因違規行駛路肩，經警攔車盤查，並填製舉發
    違反道路交通管理事件通知單，且無駕駛執照，恐遭罰款遂謊報其姓名為「丙○
    ○」，並於警察所製發之舉發違反道路交通管理事件通知單上簽捺「丙○○」之
    署押，表示業已收受該通知單，再交還予執勤員警收執，足以生損害於監理機關
    取締違反道路交通管理事件之正確性及丙○○。
二、案經內政部警政署國道公路警察局第三警察隊報請台灣台中地方法院檢察署檢察
    官聲請簡易判決處刑。
    理  由
一、右揭事實，業據被告乙○○坦承不諱，並有內政部警政署國道公路警察局八十九
    年九月八日公警局交字第Ｚ00000000號舉發違反道路交通管理事件通知
    單附卷可稽，事證明確，被告犯行已堪認定。
二、查被告乙○○在警員填製之舉發違反道路交通管理事件通知單「收受通知聯者簽
    章」欄偽造丙○○之署押，由形式上觀察，即足以知悉係表示由丙○○出具領收
    通知聯之證明，與事先在印妥內容之收據上偽簽他人姓名之情形相同，該移送聯
    自屬於刑法第二百十條所稱之私文書（參照最高法院八十三年度台上字第六六三
    一號判例）。被告於偽造署押後，再將之交付執勤員警，顯然於該文書之內容有
    所主張，核其所為，係犯刑法第二百十六條、第二百十條之行使偽造私文書罪。
    被告偽造署押之行為，為偽造私文書之階段行為，另其偽造私文書後持以行使，
    偽造之低度行為，已為行使之高度行為所吸收，均不另論罪。又被告曾因竊盜案
    件，經原審法院判處有期徒刑一年五月確定，於八十七年四月十二日執行完畢，
    有台灣台中地方法院檢察署刑案資料查註紀錄表足憑，五年以內再犯有期徒刑以
    上之本罪，為累犯，應依法加重其刑。
三、原審予被告論罪科刑固非無見，惟按中華民國九十年一月四日修正，同年月十日
    經總統公布施行之刑法第四十一條規定：「犯最重本刑為五年以下有期徒刑以下
    之刑之罪，而受六個月以下有期徒刑或拘役之宣告，因身體、教育、職業、家庭
    之關係或其他正當事由，執行顯有困難者，得以一元以上三元以下折算一日，易
    科罰金。但確因不執行所宣告之刑，難收矯正之效，或難以維持法秩序者，不在
    此限。」亦即修正前刑法第四十一條原規定所犯最重本刑為三年以下有期徒刑之
    罪，而受六個月以下有期徒刑或拘役之宣告，因身體、教育、職業或家庭之關係
    ，執行顯有困難者得為易科罰金，已修正為同條第一項前段為所犯最重本刑為五
    年以下有期徒刑之刑之罪，而受六個月以下有期徒刑或拘役之宣告，因身體、教
    育、職業、家庭之關係或其他正當事由，執行顯有困難，得為易科罰金，並於九
    十年一月十日修正公佈，同年一月十二日生效，比較新舊法以新法較有利於行為
    人，原審此部分，未及比較適用，並為被告有利之認定，尚有未洽，被告上訴意
    旨請求准予易科罰金為有理由，應由本院將原判決撤銷改判，爰審酌上情及被告
    犯罪之動機、目的、手段，犯罪時所受之刺激及其品性、生活狀況、智識程度、
    犯罪所生之損害，及犯罪後態度等一切情狀，量處如主文第二項所示之刑，並諭
    知易科罰金之折算標準。內政部警政署國道公路警察局八十九年九月八日公警局
    交字第Ｚ00000000號舉發違反道路交通管理事件通知單上「丙○○」之
    署押，應依刑法第二百十九條規定諭知沒收。
四、據上論結，應依刑事訴訟法第三百六十九條第一項前段、第三百六十四條、第二
    百九十九條第一項前段，刑法第二條第一項前段、第二百十六條、第二百十條、
    第四十七條、第二百十九條、修正後第四十一條第一項前段，罰金罰鍰提高標準
    條例第二項判決如主文。
本案經檢察官甲○○到庭執行職務。
中      華      民      國  九  十      年     二       月   十四     日
                              臺灣高等法院臺中分院刑事第四庭
                                    審判長法  官  洪  耀  宗
                                          法  官  江  德  千
                                          法  官  劉  登  俊
右正本證明與原本無異。
如不服本判決應於收受送達後十日內向本院提出上訴書狀，其未敘述上訴之理由者並
得於提起上訴後十日內向本院補提理由書（均須按他造當事人之人數附繕本）。
                                          書記官  吳  麗  慧
中      華      民      國    九  十      年     二       月    十六    日
                                                                        Ｋ


司法院資訊處製作；財團法人民間司法改革基金會備份。
